【裁判字號】    98,聲,143
【裁判日期】    980331
【裁判案由】    返還擔保金
【裁判全文】
臺灣嘉義地方法院民事裁定  98年度聲字第143號
聲  請  人  臺灣新光商業銀行股份有限公司
                        7、2.
法定代理人  甲○○
代  理  人  丁○○
相  對  人  丙○○
            乙○○
上列聲請人聲請返還擔保金事件，本院裁定如下：
    主  文
聲請人關於為相對人丙○○本院九十七年度存字第八七九號提存
事件所提存之擔保金新臺幣伍萬元，准予返還。
聲請人其餘聲請駁回。
聲請程序費用由相對人丙○○負擔。
    理  由
一、按訴訟終結後，供擔保人證明已定20日以上之期間，催告受
    擔保利益人行使權利而未行使者，或法院依供擔保人之聲請
    ，通知受擔保利益人於一定期間內行使權利並向法院為行使
    權利之證明而未證明者，法院應依供擔保人之聲請，以裁定
    命返還其提存物或保證書，民事訴訟法第104條第1項第3款
    定有明文，依同法第106條之規定，於其他依法令供訴訟上
    之擔保者，亦準用之。是其所謂之「訴訟終結」，係指依假
    扣押所保全之請求提起之本案訴訟終結；如供擔保人未提起
    本案訴訟時，則指假扣押裁定及假扣押執行程序均不存在者
    而言（最高法院92年度台抗字第19號裁定參照）。又所謂訴
    訟終結，固應包括撤銷假扣押或假處分裁定及執行程序終結
    在內，惟保全程序之執行具有緊急性，須迅速實施始符保全
    之旨，故強制執行法第132條第3項規定債權人收受假扣押或
    假處分裁定後已逾30日者不得聲請執行。是以假扣押或假處
    分之供擔保人如於收受假扣押或假處分裁定已逾上開期間而
    未聲請執行時，該裁定即喪失執行名義效力，供擔保人既不
    得再以該裁定為執行名義聲請執行，自難以其未聲請撤銷假
    扣押或假處分裁定，即謂其不得依上開規定定期催告受擔保
    利益人行使權利。
二、本件聲請意旨略以：聲請人與相對人間因請求清償借款事件
    ，聲請人前遵鈞院97年度裁全字第1253號民事假扣押裁定，
    為擔保假扣押之執行，曾提供新臺幣（下同）50,000元為擔
    保，並以鈞院97年度存字第879號提存事件提存後，聲請鈞
    院以97年度執全字第754號就相對人之財產為假扣押執行。
    茲因相對人業已清償完畢，聲請人並聲請撤回假扣押執行程
    序，本件假扣押事件業已終結，而聲請人亦已定20日期限催
    告相對人行使權利而未行使，爰依法聲請裁定返還擔保金等
    語，並提出本院97年度存字第879號提存書、本院執行處民
    國97年7月24日嘉院龍97執全新字第754號囑託查封登記函、
    97年9月9日嘉院和97執全新字第754號塗銷查封函、本院97
    年10月2日嘉院和民憲97聲字第514號催告行使權利函文等為
    證。又聲請人法定代理人於民國97年10月3日起由梁成金變
    更為甲○○，亦有聲請人提出聲請人股份有限公司變更登記
    表可稽，併予敘明。
三、聲請人上揭主張關於丙○○部分，經依職權調閱本院97年度
    裁全字第1253號、97年度執全字第754號假扣押保全程序暨
    執行案卷、97年度存字第879號擔保提存卷等核閱屬實，符
    合民事訴訟法第104條第1項第3款所定之「訴訟終結」情形
    。又經本院定20日以上期間催告相對人行使權利迄未行使等
    情，亦有本院97年10月2日嘉院和民憲97聲字第514號催告行
    使權利函文附卷可證，揆諸上揭規定及說明，聲請人之聲請
    即有理由，應予准許。至於本院97年度裁全字第1253號假扣
    押裁定，所列債務人除相對人丙○○外，並有相對人乙○○
    ，惟聲請人於取得上開假扣押裁定後，並未對乙○○提存擔
    保金，亦未聲請本院對乙○○之財產實施假扣押執行程序，
    此經本院調閱本院97年度存字第879號擔保提存卷、97年度
    執全字第754號假扣押執行卷宗查明無誤。準此，本件聲請
    返還之提存物，其受擔保利益人應僅相對人丙○○一人，乙
    ○○並非受擔保利益人，是聲請人聲請相對人乙○○返還擔
    保金部分，不能准許，應予駁回。
四、依民事訴訟法第95條、第78條規定裁定如主文。
中    華    民    國    98    年    3     月    31    日
                  民事第一庭法  官  柯月美
以上正本係照原本作成。
如對本裁定抗告須於裁定送達後10日內向本院提出抗告狀。
中    華    民    國    98    年    3     月    31    日
                            書記官  李文政


司法院資訊處製作；財團法人民間司法改革基金會備份。
